臺灣高等法院民事判決　　　　　　　　　　　　　　九十三年度上易字第六三七號
　　上　訴　人　乙○○○
　　被上訴人　　甲○○
　　訴訟代理人　周炳榮律師
當事人間請求侵權行為損害賠償事件，上訴人對於中華民國九十三年五月五日臺灣臺
北地方法院九十二年度重訴字第一八八一號第一審判決提起上訴，本院於九十三年十
月二十六日言詞辯論終結，判決如下：
    主    文
上訴駁回。
第二審訴訟費用由上訴人負擔。
    事    實
甲、上訴人方面：
一、聲明：
  (一)原判決不利於上訴人部分廢棄。
  (二)駁回被上訴人在第一審之訴。
二、陳述：除與原判決記載相同者，茲引用之外，補稱：
    被上訴人在刑事庭上之供詞全屬謊言，上訴人最近找到一位新證人李秀雄，請求
    傳證。
乙、被上訴人方面：
一、聲明：上訴駁回。
二、陳述：與原判決記載相同。
    理    由
一、本件被上訴人起訴主張：上訴人於六十七年間委託被上訴人出售其所有坐落臺北
    市○○區○○段七小段五九○地號（重測前為松山段三二五地號）之土地，及位
    於該土地上地址為臺北市○○區○○街二一四號一至四樓與系爭後進平房之房屋
    。被上訴人乃依上訴人之委託，將該土地及房屋一併出售予訴外人潘林依金。惟
    因相關承辦人員作業疏失，漏未將該後進平房部分之所有權一併移轉予潘林依金
    。上訴人知悉此情後，竟拒不移轉該後進平房所有權予潘林依金。嗣訴外人潘林
    依金因將前揭後進平房拆除並向主管機關申請滅失登記，上訴人明知係因為相關
    承辦人員疏失未將該後進平房登記，竟基於意圖使被上訴人受刑事處分之故意，
    先後向臺灣臺北地方法院檢察署檢察官及本院提起告訴、自訴（其後上開刑事案
    件或經判決免訴後或經判決無罪），其誣告行為對被上訴人信用、名譽損害至大
    ，造成精神上莫大痛苦，被上訴人上開二權利受侵害各受有五百萬元之損失，為
    此依侵權行為法律關係，訴請上訴人給付如聲明所示等情。
二、上訴人則以：六十七年間上訴人確曾委託被上訴人將台北市○○街二一四號樓房
    及其後進平房部分為出租、經營、管理及出售、收益，惟該委任書所載之內容是
    依被上訴人之意撰寫而成，該委任書上之授權範圍雖包含系爭後進平房，但上訴
    人不曾同意出售後進平房部分，況被上訴人與訴外人潘林依金所簽訂之不動產買
    賣契約書上確實未記載系爭房屋為買賣標的，上訴人主觀上自當認系爭房屋並未
    出售，上訴人提出刑事告訴及自訴，乃係基於法律上之權益而為之，並非隨意侵
    害被上訴人名譽、信用權，退萬步言，縱認上訴人成立侵權行為須給付慰撫金予
    被上訴人，惟非財產上之損害賠償須衡量兩造之身分地位與經濟能力，上訴人目
    前本人身無分文，無財產亦無事業，兒女的學費還須靠他們各自打工，故被上訴
    人所請求之賠償金額並不合理等語，資為抗辯。
三、被上訴人於原審起訴請求上訴人給付一千萬元，原審判命上訴人給付三十萬元，
    被上訴人就敗訴部分未據聲明不服，此部分應已確定，先予敘明。
四、經查，本件(1)上訴人因長年旅居國外，不便處理國內之資產，曾於六十七年十一
    月六日出具委任狀予被上訴人，(2)嗣因潘林依金將前揭後進平房拆除，並向主管
    機關申請滅失登記，上訴人乃於八十七年三月三十一日，委由律師對被上訴人及
    訴外人潘林依金向臺灣臺北地方法院檢察署檢察官提起刑事告訴（八十七年偵字
    第六六八○號、八十七年度偵字第七七三四號案件），復於八十七年五月二十日
    具狀向原審法院對潘林依金、甲○○提起背信、竊佔等之自訴（八十七年度自字
    第四六七號），經原法院刑事庭判決免訴後，上訴人上訴（八十七年上易字第四
    七二六號）復經台灣高等法院於同年九月二十九日駁回上訴而確定。(3)其後上訴
    人再於八十七年十月二十三日具狀向原法院對潘林依金及甲○○提起毀損及使公
    務員登載不實等罪之自訴（八十七年度自字第九三六號）指稱被上訴人將系爭後
    進平房非法出售點交予潘林依金，致潘林依金將之拆除，主張應令甲○○共負毀
    損之刑責，經判處無罪後，上訴人再提起上訴，後經台灣高等法院及最高法院分
    於八十九年十月五日及八十九年十一月三十日分以八十九年度上訴字第二五六四
    號、八十九年度台上字第七三二○號判決駁回其上訴而確定；(4)嗣被上訴人以上
    訴人明知委任被上訴人買賣系爭房地包括後進平房部分，竟以使潘林依金及甲○
    ○受刑事處分之故意，屢對被上訴人提出背信、毀損及使公務員登載不實等罪之
    告訴、自訴，故對上訴人提出誣告之告訴，經原法院判處上訴人有期徒刑十月，
    上訴人不服上訴經台灣高等法院駁回上訴等情，為兩造所不爭執，且有不動產買
    賣契約書、委任狀、自訴狀原法院院八十七年度自字第四六七號、八十七年度自
    字第九三六號、高院八十九年度上訴字第二五六四號、八十七年上易字第四七二
    六號及九十二年度上字第四三八五號刑事判決附卷可參，並經原法院依職權調閱
    台灣高等法院九十二年度上訴字第四三八五號、原法院九十一年度訴字第五六八
    號、台灣台北地方法院檢察署八十九年度他字第四○七二號、九十一年度偵字第
    一四七五號、八十九年度偵字第二二七三三號刑事案卷查核無誤，自堪信為真實
    。至被上訴人主張上訴人誣告其犯罪，致其受有損害等語，則為上訴人所否認，
    且以前揭詞情置辯，是本件應審酌者厥為：上訴人對被上訴人提出背信、毀損及
    使公務員登載不實等罪之告訴（自訴）是否為誣告，上訴人前揭行為是否侵害被
    上訴人之信用權、名譽權等項，茲論述如下：
  (一)本件上訴人固不否認於前揭時間地點提起告訴、自訴等情，惟辯稱：被上訴人與
    訴外人潘林依金所簽訂之不動產買賣契約書上未記載系爭後進平房為買賣標的，
    依建物登記謄本可知上訴人仍為系爭後進平房所有權人，又因有潘林依金買受系
    爭房屋，並未辦理過戶登記；當時系爭房屋一帶之建築物均有改建計劃，故附近
    照，並讓建商拆除，而於夜半僱用怪手非法剷平該房屋等事，誠屬可疑上訴人據
    此提出告訴，乃係基於法律上之權益而為之，並非隨意誣告，侵害被上訴人名譽
    及信用權誣告云云。而查：
    (1)本件上訴人於六十七年十一月六日委任被上訴人代為處理臺北市○○區○○街
      二一四號樓房及後進平房出租、出售等事宜，業經上訴人其於不爭執之委任狀
      上揭示「茲因本人僑居國外，特委任甲○○律師代為處理本人所有坐落臺北市
      松山區○○街二一四號四層樓一棟及其後進平房部分。委任內容包括出租、經
      營、管理及出售、收益之權利」甚明。又參酌被上訴人於六十六年初離赴美後
      ，即由被上訴人之配偶幫忙收租，而本件系爭委任狀於六十七年十一月六日始
      行出具，上訴人嗣於六十八年五月十日與訴外人潘林依金締定不動產買賣契約
      一節，為上訴人所自認，據此，被上訴人之配偶執上訴人之委任狀為上訴人收
      租近二年向無爭議，而上訴人不爭執之臺北市○○區○○街二一四號樓房及松
      山段三二五地號土地（重測前）買賣部分，被上訴人即係以上開委任狀為據代
      理出售，未見上訴人另行出具委任狀授權，是衡諸常情，如上訴人果無出售系
      爭建物（含後進平房部分）之意，實無獨因收取租金另行出具系爭委任狀，且
      於其內授與「出售」權限且未加保留之理，是上訴人辯稱伊無出售系爭後進平
      房之意及系爭委任狀並非為了這樁買云云，與上開記載不符，要無可採。
    (2)又上訴人當時所有門牌號碼為臺北市○○區○○街二一四號之樓房及後進平房
      部分，均係坐落於重測前之松山段三二五地號土地上，業據上訴人於本院九十
      一年訴字第五六八號案件審理中陳述無訛（該案卷（一）第九十一頁、第一一
      六頁參照），另參諸上訴人與訴外人潘林依金於六十八年五月十日簽訂之不動
      產買賣契約中，其土地部分乃載明為「臺北市○○區○○段第三二五地號」（
      不動產買賣契約書參照），訴外人潘林依金亦於該案件調查中結證稱當時所購
      買之範圍包含該地號全部之土地與前揭饒河街二一四號之樓房及後進平房等語
      （九十一年訴字第五六八號案件案卷第三十五頁參照），是本件上訴人所出具
      之委任書委請被上訴人處理台北市○○區○○街二一四號四層樓一棟及其後進
      平房部分建物於前，嗣於明知後進平房係坐落於重測前松山段三二五地號土地
      上之情況下，同意將該筆土地全部出售予潘林依金，是被上訴人稱後進平房部
      分建物業經受上訴人之委任併行出售，僅作業疏失漏未辦理移轉登記，即堪信
      為真實，否則，上訴人焉有同意出售該筆土地全部予潘林依金而未要求分割土
      地之理。
    (3)本件後進平房雖已經拆毀，惟後進平房承租人訴外人丁海宣曾於原法院九十一
      年訴字第五六八號案件中證稱：該後進平房與臺北市○○區○○街二一四號之
      樓房相通，饒河街二一四號樓房之中庭後方有門可以進入後進平房，所以其同
      時承租饒河街二一四號之樓房與後進平房之二房一廳等語；另承租人黃李金寶
      亦證稱房屋前後均有門可以進出等語（該案卷（一）第一七五頁、卷（二）第
      十四頁參照），可見饒河街二一四號之樓房與後進平房雖均有獨立門戶，但該
      二不動產關連密切，倘上訴人欲出售前揭重測前松山段三二五地號土地及前揭
      饒河街二一四號之樓房，而不欲出售與饒河街二一四號樓房相通之後進平房，
      在後進平房之住戶仍可以自由進出饒河街二一四號之樓房之情形下，潘林依金
      豈願買受系爭土地之全部，卻僅買受饒河街二一四號之樓房，置後進平房部分
      不顧，任令上訴人使用收益其所買受之土地之理。
    (4)再徵諸有關後進平房之租金均由甲○○之妻收取後交由上訴人之妻徐麗月一節
      ，業據訴外人徐麗月於九十一年訴字第五六八號案件調查中證述明確（該案卷
      （一）第一九二頁參照）。而證人黃李金寶復證稱後來有繼續將房租交給新房
      東（即潘林依金）等語（該案卷（二）第十二頁至第十三頁），核與系爭不動
      產買賣契約書註明（四）「：：照現狀連同承租人移交甲方（即訴外人潘林依
      金）：：」記載各情相符，是買賣當時系爭後進平房應屬買賣標的範圍一事，
      即堪認定，蓋如上訴人確未出售該後進平房予潘林依金，則焉有對被上訴人未
      繼續交付黃李金寶房租予伊一事未加爭執之理；據上，是被上訴人主張被告已
      將所有坐落臺北市○○區○○段七小段五九○地號之土地，及位於該土地上地
      址為臺北市○○區○○街二一四號一至四樓之房屋與後進平房之建物一併出售
      予訴外人潘林依金，惟後進平房部分之所有權係辦理疏失始未同行辦理移轉登
      記等語，即堪信為真正，上訴人辯稱當時並不願出賣後進平房部分之房屋及土
      地，當時告訴人曾告以未出售該部分之房屋及土地云云，即無可採。
  (二)綜上，本件上訴人自始即知後進平房早於六十八年間即出售予潘林依金，其竟以
    使該二人受刑事處分之誣告故意，對執業律師之被上訴人提起背信、毀損及使公
    務員登載不實等罪之告訴及自訴，而上訴人前揭誣告行為，亦經原法院刑事庭判
    處有期徒刑十月，上訴人提起上訴，復經台灣高等法院駁回其上訴，已如前述，
    是上訴人以此不法侵害行為，致被上訴人之品德、聲譽、社會評價及法律專業信
    賴受有貶損，自屬對被上訴人名譽及信用之不法侵害。
  (三)至上訴意旨雖請求傳證李秀雄俾為其有利之認定，惟據李秀雄於本院結稱：「（
    法官問：你知道上訴人與被上訴人之間關於本件涉及誣告之事實內容嗎？）我都
    不知道。我跟他們二位都是鄰居，我並不知道他們之間有關委託買賣不動產之細
    節。（問：你知道他為何會請你來作證嗎？）約二十年前，他曾經從美國打電話
    給我，說他在臺灣有賣房子，請我將賣房子的所得價款，幫他匯到美國去，我確
    實有幫他匯款到美國，大約匯了四、五次，但總金額忘記了，除此之外我並不知
    道其他事情，我甚至於他賣何地方的房子我都不知道。」（本院卷第二六頁準備
    程序筆錄）。 是依李秀雄所證亦無法為上訴人有利之認定。
五、按不法侵害他人之身體、健康、名譽、自由、信用、隱私、貞操或不法侵害其他
    人格法益而情節重大者，被害人雖非財產上之損害，亦得請求賠償相當之金額，
    民法第一百九十五條第一項定有明文。查上訴人不法侵害被上訴人之名譽、信用
    ，既經認定，而被上訴人主張受此侵害，精神上受有痛苦，請求上訴人賠償其非
    財產上之損害，揆諸首揭規定，即屬有據。本院經審酌上訴人加害情形及對被上
    訴人名譽及信用影響之程度及參諸被上訴人為中興大學法律系畢業，律師高考及
    格，且為執業律師，八十六年約四十四萬元、八十七年年收入約三十八萬元，事
    發之時約六十五歲，曾任台北縣政府推展民眾法律扶助工作之法律顧問，而上訴
    人事發之時約五十五歲，大同大學畢業，目前沒有工作及收入等一切情狀，認被
    上訴人各請求上訴人給付有關信用權、名譽權之非財產上之損害各五百萬元，要
    屬過高，應減為各十五萬元方屬相當。（即二者合計三十萬元）。
六、綜上所述，本件上訴人以誣告被上訴人涉犯竊佔、背信、毀損及使公務員登載不
    實罪責之行為侵害被上訴人之名譽、信用權，從而被上訴人依侵權行為之法律關
    係，訴請上訴人賠償三十萬元範圍內之金額及自刑事附帶民事起訴狀繕本送達翌
    日即九十一年一月十六日起至清償日止，按年息百分之五計算利息部分，洵屬有
    據，應予准許，逾此部分之請求，為無理由，應予駁回。是則原審判命上訴人給
    付被上訴人三十萬元及其法定遲延利息，於法並無不合。上訴意旨指摘原判決不
    當求予廢棄改判，為無理由，應予駁回。
七、據上論結，本件上訴為無理由，依民事訴訟法第四百四十九條第一項、第七十八
    條，判決如主文。
中　　　華　　　民　　　國　　九十三　　年　　　十一　　　月　　 九     日
                              民事第一庭
                                  審判長法  官  尤  豐  彥
                                        法  官  王  仁  貴
                                        法  官  陳  金  圍
右正本係照原本作成。
不得上訴。
中　　　華　　　民　　　國　　九十三　　年　　　十一　　　月　　 十     日
                                        書記官　章  大  富
